臺灣彰化地方法院民事判決
110年度簡字第59號
原      告  陳怡珍  
被      告  周政旺  
訴訟代理人  趙惠如律師
受告知人    泰安產物保險股份有限公司

法定代理人  李松季  
訴訟代理人  蔡松麟  
            楊進富  
            李宏成  
上列當事人間因被告過失傷害案件（本院108年度交簡字第2210
號），原告提起刑事附帶民事訴訟，請求損害賠償（交通事件，
本院108年度交簡附民字第81號），經本院刑事庭裁定移送前來
，本院於民國111年1月14日言詞辯論終結，判決如下︰
    主    文
被告應給付原告新臺幣215萬2562元，及自民國108年12月27日起
至清償日止，按年息百分之5計算之利息。
原告其餘之訴駁回。
訴訟費用由被告負擔百分之41，餘由原告負擔。
本判決於原告以新臺幣71萬8000元為被告供擔保後，得假執行；
但被告如以新臺幣215萬2562元為原告預供擔保，得免為假執行
。
    事實及理由
甲、程序方面：
　　按起訴狀送達後，原告不得將原訴變更或追加他訴，但擴張
    或減縮應受判決事項之聲明者，不在此限。民事訴訟法第25
    5條第1項第3款定有明文。本件原告起訴原請求被告及周政
    旺自營計程車行應連帶給付新臺幣（下同）1203萬7590元及
    其法定遲延利息，嗣因被告與周政旺自營計程車行屬同一人
    ，原告撤回周政旺自營計程車行，最後並減縮如以下聲明所
    示，核與上開規定並無不合，且被告對此亦無異議（見本院
    卷三第118頁），自應准許。
乙、實體方面：　　 
壹、原告主張：
一、被告為計程車司機，其於民國108年1月29日20時許，駕駛車
    牌號碼000-00號營業小客車，沿彰化縣彰化市光復路由西往
    東方向行駛至和平路之交岔路口，欲右轉進入和平路時，適
    原告騎乘車牌號碼000-000號普通重型機車，沿光復路由東
    往西方向行駛至上開路口，欲左轉進入和平路，被告明知對
    向行駛之左右轉車輛，須進入同一車道時，右轉彎車輛應讓
    左轉彎車輛先行，而依當時情形，並無不能注意之情事，竟
    疏未注意，貿然右轉，因而擦撞已左轉進入和平路之原告，
    致原告受有右側肱骨骨折（內固定術後）併冰凍肩等傷害（
    下稱系爭傷害、系爭車禍事故）。又被告上開過失傷害犯行
    業經本院108年度交簡字第2210號判處有期徒刑伍月，經臺
    灣彰化地方檢察署檢察官提起上訴，經本院以109年度交簡
    上字第16號上訴駁回確定（下稱本件刑事判決），則被告因
    過失造成原告受有上開傷害，原告自得依民法第184條第1項
    前段、第193條第1項、第195條第1項前段等侵權行為規定，
    請求被告賠償：⒈醫療費用27萬0932元、⒉交通費用4萬4800
    元、⒊看護費用20萬6800元、⒋工作損失36萬9600元、⒌勞動
    能力減損138萬9610元、⒍精神慰撫金295萬元，共計523萬17
    42元等語。
二、並聲明：
㈠、被告應給付原告523萬1742元及自刑事附帶民事起訴狀繕本送
    達被告之翌日起至清償日止，按年息百分之5計算之利息。
㈡、訴訟費用由被告負擔。
㈢、願供擔保，請准宣告假執行。　　
貳、被告則以：
一、被告對有於上開時、地因系爭車禍事故，造成原告受有系爭
    傷害，且因被告之全部過失而應對原告負過失侵權行為責任
    ，及原告因此受有⒈醫療費用27萬0932元、⒉交費費用以單據
    為憑、⒊住院及手術休養一個月期間須支出看護費用、⒋工作
    損失15萬8400元等損害固不爭執。但原告其餘請求並無理由
    ，其精神慰撫金請求亦屬過高，且原告領取之強制險理賠金
    10萬6705元，亦應予以扣除等語資為抗辯。
二、答辯聲明：
㈠、原告之訴及其假執行之聲請均駁回。
㈡、如受不利判決，願供擔保，請准宣告免為假執行。
參、兩造經本院整理及簡化爭點，結果如下（見本院卷三第120-
    121、209頁，本院依判決格式調整文字）：
一、不爭執事項：
㈠、對於本件刑事判決所認定之事實及判決理由均不爭執。
㈡、被告對於原告負有侵權行為損害賠償責任，且應負全部過失
    責任。
㈢、對於卷內兩造學經歷、工作及經濟狀況、財力證明等均不爭
    執。
㈣、原告已受領強制險理賠金額為10萬6705元（卷二第336頁）。
㈤、兩造所提證物形式上均為真正。
㈥、被告對於原告受有下列損害不爭執：
  ⒈醫療費用27萬932元。
  ⒉看護費用:住院及手術休養1個月內不爭執。
  ⒊工作收入損失:15萬8400元（每月2萬6400元計算6個月）。
㈦、原告失能程度依臺中榮民總醫院鑑定之結果，減少之勞動能
    力以23.07%計算。
二、爭執事項：
㈠、原告請求交通費用4萬4800元，是否有理由？
㈡、原告請求看護費用20萬6800元，是否有理由？
㈢、原告請求工作損失36萬9600元，是否有理由？
㈣、原告請求減少勞動能力損失138萬9610元，是否有理由？
㈤、原告請求精神慰撫金295萬元，是否有理由？
肆、本院之判斷：
一、原告主張兩造於上開時、地發生系爭車禍事故，其因被告全
    部過失致受有系爭傷害，又被告之過失傷害犯行業經本院10
    8年度交簡字第2210號判處有期徒刑伍月，經臺灣彰化地方
    檢察署檢察官提起上訴後，經本院109年度交簡上字第16號
    上訴駁回確定等情，為被告所不爭執，且經本院調取本件刑
    事判決卷宗審閱無訛，並有上開判決書在卷可稽，自堪信屬
    實。故本件被告就系爭車禍事故應負全部過失責任，洵堪認
    定。　
二、按因故意或過失，不法侵害他人之權利者，負損害賠償責任
    ；汽車、機車或其他非依軌道行駛之動力車輛，在使用中加
    損害於他人者，駕駛人應賠償因此所生之損害；不法侵害他
    人身體、健康者，對於被害人因此喪失或減少勞動能力，或
    增加生活上之需要時，應負損害賠償責任；不法侵害他人之
    身體、健康、名譽、自由、信用、隱私、貞操，或不法侵害
    其他人格法益而情節重大者，被害人雖非財產上之損害，亦
    得請求賠償相當之金額，民法第184條、第191條之2前段、
    第193條第1項、第195條分別定有明文。本件被告因過失不
    法侵害原告身體，對原告自應負損害賠償責任。茲就原告請
    求之金額，是否應予准許，分述如下：
㈠、醫療費用損害部分：
　　原告主張其因系爭車禍事故受有系爭傷害，受有醫療費用27
    萬0932元之損害，有其提出之彰化基督教財團法人彰化基督
    教醫院（下稱彰基醫院）、現代皮膚科診所、胡仲行診所及
    輔具等醫療收據為證，且為被告所不爭執（見上開兩造不爭
    執事項），是原告主張其受有醫療費用27萬0932元之損害，
    自堪採認。
㈡、交通費用損害部分：
  ⒈原告主張其因系爭車禍事故至醫院門診、複診及復健，共計2
    12次，依搭乘計程車之費用以每趟來回車資200元計算，總
    共受有交通費用損害共4萬4800元等語。被告則辯稱此部分
    應以單據為憑方可採計等語。
　⒉經查，原告上開主張，固據提出門診收據、診斷證明書及台
    灣大車隊網路叫車系統估算車資表為證（見本院卷二第287-
    291頁）。然原告所提上開資料，並不足以證明原告確有因
    就診而支付計程車資4萬4800元之損害。本院酌以原告如確
    有支付上開車資，提出相對應之支付憑據並無困難；再原告
    所受系爭傷害並非下半身，行動並無困難，且依原告自陳住
    所距離彰基醫院約0.59公里、距現代皮膚科診所約1.079公
    里、距胡仲行診所約1.509公里，尚難認原告必須搭乘計程
    車方可就診，則在原告未提出實際支出計程車費用單據情況
    下，原告逕以上開計算方式，請求被告給付每趟200元，共
    計4萬4800元之交通費用損害，自難遽採。
㈢、看護費用損害部分：
　⒈原告主張其因系爭傷害而手術住院4天，且醫囑術後三個月期
    間需專人照顧，共計94天，以每日看護費2200元計算，共計
    受有看護費用損害20萬6800元等語。被告則辯稱原告僅有住
    院及手術休養一個月期間需專人照顧，而有支出看護費之必
    要，逾此期間並無理由等語。
　⒉原告雖以彰基醫院108年6月26日診斷書醫囑記載原告受傷後
    六個月無工作能力，且胡仲行診所109年10月9日診斷證明書
    亦記載原告於109年3月31日因右側手臂肱骨幹骨折術後尚未
    癒合而就診，醫師囑言暫停避免搬抬重物劇烈操作運動，建
    議休養約六個月，門診複查，需專人照顧三個月（見本院卷
    二第295、301頁），故其受有共計94天，以每日看護費2200
    元計算之看護費用損害20萬6800元等語。然查，上開醫囑記
    載受傷後六個月內無工作能力，非即受傷後即無生活自理能
    力；另參原告於109年3月9日至109年4月30日已可至醫院工
    作（見本院卷二第293頁勞保投保資料），自難以胡仲行診
    所上開診斷證明書之記載，即認原告需專人照顧三個月。本
    院酌以依彰基醫院110年1月25日診斷證明書記載，原告於急
    診入院後，隨即開刀治療，且術後應休養一個月，期間須專
    人照顧等語（見本院卷三第55頁），足認原告於住院開刀期
    間及術後一個月確有專人照顧之必要，從而可認原告因系爭
    傷害，確有34天（4天加計1個月共34天）需專人照顧，而有
    支出看護費用之必要。
　⒊基上，原告得請求之看護費用，以每日2200元計算，共計74,
    800元【計算式：2200元×34日＝74,800元】，在此範圍內，
    應可採認，逾此部分即屬無據。
㈣、減少工作收入損害部分：
　⒈原告主張其因系爭車禍事故，14個月之期間無法工作，共計
    受有每月2萬6400元，共計14個月，總計36萬9600元之減少
    工作收入損害等語。被告則辯稱原告應僅受有每月2萬6400
    元，共計6個月，總計15萬8400元之損害等語。
　⒉查依原告勞工保險投保資料可知，原告原於會計師處任職，
    系爭車禍事故發生後，原告任職至108年3月25日，至109年3
    月9日時始再覓得醫院工作一職（見本院卷二第293頁）。且
    診斷證明書亦記載原告於受傷後六個月內無工作能力（見本
    院卷二第279頁）。可見原告因系爭車禍事故，自108年3月2
    5日至109年3月8日間因系爭車禍事故未能獲取工作收入。準
    此計算，以每月2萬6400元，計算11.5月，總計原告受有減
    少工作收入之損失為30萬3600元【計算式：2萬6400元×11.5
    月＝30萬3600元】。原告請求在此範圍內，應可採認，逾此
    部分即屬無據。
㈤、減少勞動能力損害部分：
    原告主張其因系爭傷害，經臺中榮民總醫院鑑定，認原告之
    傷勢符合勞保失能等級給付標準神經失能審核第十條「外傷
    後疼痛症候群」認定標準，失能等級第十三級，換算勞動能
    力減損23.07%乙節，有該醫院函及檢附之鑑定書、補充鑑定
    書在卷可稽（見本院卷二第21-23頁、第203-205頁）。兩造
    對該鑑定結果，亦不爭執（見上開兩造不爭執事項）。是依
    上開鑑定結果，並以原告車禍發生時之月薪2萬6400元為基
    準，自系爭事故發生時起至原告法定退休年齡65歲（原告為
    71年5月13日出生），依霍夫曼式計算法扣除中間利息（首
    期給付不扣除中間利息）核計其金額為130萬9935元【計算
    方式為：73,086×17.00000000+(73,086×0.00000000)×(18.0
    0000000-00.00000000)=1,309,935.00000000。其中17.0000
    0000為年別單利5%第28年霍夫曼累計係數，18.00000000為
    年別單利5%第29年霍夫曼累計係數，0.00000000為未滿一年
    部分折算年數之比例(104/365=0.00000000)。採四捨五入，
    元以下進位】。故原告請求在此範圍內，應可採認，逾此部
    分即屬無據。
㈥、精神慰撫金部分：
　  按慰藉金之賠償，須以人格權遭遇侵害，使精神上受有痛苦
    為必要，其核給之標準固與財產上損害之計算不同，然非不
    可斟酌雙方身分、資力與加害程度，及其他各種情形核定相
    當之數額（最高法院51年台上字第223號判決要旨參照）。
    所謂「相當」，應以實際加害情形與其損害是否重大及被害
    人之身分、地位與加害人之經濟情況等關係定之。查原告因
    系爭車禍事故受有系爭傷害，其精神及肉體上受有痛苦，自
    屬顯然。再查原告目前無工作，車禍發生時為會計師事務所
    查帳員，月收入約2萬餘元，名下無財產；被告為計程車司
    機，月收入約2萬元，名下有汽車一部，有不動產等情，業
    據兩造於本院審理中陳報在卷，並有本院職權調閱之稅務電
    子閘門財產所得調件明細表在卷可參（見本院卷一第111-11
    6頁），且為兩造互不爭執，堪信屬實。本院斟酌原告受傷
    程度，所受痛苦情形、兩造之身份、地位、經濟能力等一切
    情狀，認原告請求賠償精神慰撫金應以30萬元為適當，在此
    範圍內應予准許。
㈦、基上，原告因本件車禍所受之損害總額，連同精神慰撫金在
    內，合計為225萬9267元（醫療費用損害27萬0932元＋看護費
    用損害7萬4800元＋減少工作收入損害30萬3600元＋減少勞動
    能力損害130萬9935元＋精神慰撫金30萬元＝225萬9267元）。
三、按保險人依本法規定給付之保險金，視為加害人或被保險人
    損害賠償金額之一部分；加害人或被保險人受賠償請求時，
    得扣除之，強制汽車責任保險法第32條定有明文。原告因本
    件車禍，已受領強制險10萬6705元之保險給付，為兩造所不
    爭執（見上開不爭執事項），則依強制汽車責任保險法第32
    條規定，於原告向被告請求損害賠償時，自應予扣除。則於
    扣除後，本件原告得請求被告給付之金額應為215萬2562元
    （計算式：225萬9267元－10萬6705元＝215萬2562元）。
四、末按給付無確定期限者，債務人於債權人得請求給付時，經
    其催告而未為給付，自受催告時起，負遲延責任。其經債權
    人起訴而送達訴狀，或依督促程序送達支付命令，或為其他
    相類之行為者，與催告有同一之效力。民法第229條第2、3
    項定有明文。又遲延之債務，以支付金錢為標的者，債權人
    得請求依法定利率計算之遲延利息。但約定利率較高者，仍
    從其約定利率。應付利息之債務，其利率未經約定，亦無法
    律可據者，週年利率為百分之5，民法第233條第1項、第203
    條亦有明文。本件原告對被告之侵權行為債權，屬無確定期
    限之給付，經原告提起本件刑事附帶民事訴訟事件，而起訴
    狀繕本已於108年12月26日送達被告（見附民卷第211頁），
    被告迄未給付，應負遲延責任。因之，原告併請求自刑事附
    帶民事起訴狀繕本送達被告之翌日即108年12月27日起，按
    年息百分之5計算之法定遲延利息，核無不合，亦應准許。
五、綜上所述，本件原告依侵權行為之法律關係，請求被告給付
    215萬2562元，及自108年12月27日起至清償日止，按年息百
    分之5計算之利息，為有理由，應予准許。原告逾此部分之
    請求，為無理由，應予駁回
伍、本件事證已臻明確，兩造其餘之攻擊或防禦方法及所用之證
    據，經本院審酌後，認為均不足以影響本判決之結果，爰不
    逐一論列。
陸、訴訟費用負擔之依據：民事訴訟法第79條。
中　　華　　民　　國　　111 　年　　2 　　月　　15　　日
　                民事第三庭    法  官洪堯讚　 
一、上為正本係照原本作成。
二、如不服本判決，應於判決送達後20日內，向本院提出上訴狀
    （須按他造當事人之人數附繕本），如委任律師提起上訴者
    ，應一併繳納上訴審裁判費。
三、提起上訴，應以上訴狀表明㈠對於第一審判決不服之程度，
    及應如何廢棄或變更之聲明，㈡上訴理由（民事訴訟法第441
    條第1項第3款、第4款），提出於第一審法院。
中　　華　　民　　國　　111 　年　　2 　　月　　15　　日
                                書記官　李盈萩